【裁判字號】    95,訴,833
【裁判日期】    951130
【裁判案由】    偽造文書
【裁判全文】
臺灣新竹地方法院刑事判決               95年度訴字第833號
公  訴  人  臺灣新竹地方法院檢察署檢察官
被      告  乙○○
                    號
                    現於臺灣新竹監獄另案執行中
上列被告因偽造文書案件，經檢察官提起公訴（95年度偵字第55
71號），經本院合議庭裁定改行簡式審判程序，判決如下：
    主  文
乙○○行使偽造私文書，足以生損害於公眾及他人，處有期徒刑
陸月，如易科罰金以銀元佰元即新臺幣玖佰元折算壹日。
如附表所示文件上所偽造「甲○○」之署押共拾柒枚（含簽名柒
枚及指印拾枚）均沒收。
    事  實
一、乙○○於民國95年4月28日16時許，在新竹市○區○○路1段
    576巷14號1樓居所內，因涉及持有改造手槍案件（另經台灣
    新竹地方法院檢察署檢察官移送臺灣高等法院併案審理），
    當場為新竹市警察局第二分局東門派出所員警依法予以逮捕
    ，詎其為圖脫免罪責，竟先後在該派出所員警所製作之搜索
    扣押筆錄含扣押物品目錄表及逮捕通知書、權利告知書內，
    偽造其堂兄「甲○○」如附表所示之署押及指印於其上，並
    將逮捕通知書交予員警而行使，又接續冒用「甲○○」名義
    接受員警詢問及辨識身份，並在該派出所員警所製作之調查
    筆錄受詢問人欄位及頁次騎縫處等，偽造如附表所示「甲○
    ○」如附表所示之署押及指印於其上，再接續於同日22時許
    ，在台灣新竹地方法院檢察署接受檢察官訊問時，再度冒用
    「甲○○」之名義應訊，並於該署訊問筆錄受訊人欄內，偽
    造「甲○○」如附表所示之署押於其上，足生損害於甲○○
    及偵查機關查核犯罪嫌疑人身分及犯罪偵查之正確性（此部
    分起訴書漏未記載應予補充），嗣因甲○○到案否認犯罪，
    經該署檢察官指揮員警調查後，始悉上情。
二、案經臺灣新竹地方法院檢察署檢察官自動簽分偵查起訴。
    理  由
一、本件被告所犯行使偽造私文書等罪，均非死刑、無期徒刑、
    最輕本刑為3年以上有期徒刑之罪，或高等法院管轄第一審
    之案件，被告於本院準備程序進行中，就被訴事實為有罪之
    陳述，經本院合議庭認合於刑事訴訟法第273條之1之規定，
    裁定進行簡式審判程序，合先敘明。
二、上揭事實，業據被告於警詢、偵查及本院審理時坦承不諱，
    核與被害人甲○○於偵訊中指述相符，復有偽造「甲○○」
    署押之警詢調查筆錄、逮捕通知書影本、新竹市警察局第二
    分局搜索筆錄、權利告知書影本、台灣新竹地方法院檢察署
    95年4月28日訊問筆錄影本等附於偵查卷及本院卷中可按。
    足認被告上揭自白與事實相符，是本件事證明確，被告犯行
    堪以認定。
三、論罪科刑
  (一)按刑法上之偽造署押罪，係指單純偽造簽名、畫押而言，若
    在制式之書類上偽造他人簽名，已為一定意思表示，具有申
    請書或收據等類性質者，則係犯偽造文書罪（最高法院85年
    度臺非字第146號判決參照）。復按警方依刑事訴訟法第88
    條之1第4項、提審法第2條第1項等規定所製作之逮捕通知書
    ，記載被逮捕人何以遭逮捕或拘提等情，其通知本人聯或通
    知家屬聯如備有「收受人簽章」欄，由形式上觀察，於該欄
    內簽名及捺指印，即足表示由該姓名之人收受斯項通知書之
    證明。其後，將之交付警方，應成立刑法第216條、第210條
    之行使偽造私文書罪（最高法院94年7月26日第11次刑事庭
    會議決議、最高法院93年度台上字第1187號、第1454號意旨
    參照）。是被告冒用「甲○○」之名義而偽造如附表編號1
    、2、4、5所示之署名及指印行為，係犯同法第217條之偽造
    署押罪。又被告在附表編號3之逮捕通知書上偽造「甲○○
    」簽名及指印，進而持以行使，係犯刑法第216條、210條之
    行使偽造私文書罪。起訴書就被告於逮捕通知書上偽造「甲
    ○○」之簽名及指印後持之交付員警而行使之事實漏未記載
    ，並漏未引用刑法第216條，惟此行使部分與起訴之偽造私
    文書部分具有包括一罪之關係，即於原起訴效力所及範圍，
    本院自得予以審理，附此敘明。
  (二)被告為隱匿身分逃避刑責，冒用「甲○○」之名義，接續偽
    造附表編號1、2、4、5之「甲○○」署押及指印多枚，及附
    表編號3私文書，復持以行使，均係基於一個冒名應訊、逃
    避刑責之單一犯意，且數行為於密切接近時地實施，侵害同
    一法益，各行為間獨立性極為薄弱，依一般社會觀念，在時
    間差距上，難以強行分開，在刑法評價上，以視為數個舉動
    之接續施行，均應為接續犯，均為包括之一罪。再被告所犯
    偽造署押乃係偽造私文書之階段行為，偽造私文書後復持以
    行使，其偽造之低度行為應為行使之高度行為所吸收，均不
    另論罪。
  (三)爰審酌被告為掩飾身分，冒親人之名應訊以脫免刑責，嚴重
    影響被冒名人之權益、可能使其親人甲○○本人無辜受刑事
    處分與妨害偵查犯罪機關之偵查犯罪之正確性，犯罪動機可
    議，犯罪情節與所生危害不輕，惟其犯後坦承犯行，態度尚
    稱良好等一切情狀，量處如主文所示之刑並諭知易科罰金之
    折算標準，以資懲儆。
  (四)被告於犯罪時之修正前刑法第41條第1項前段規定：「犯最
    重本刑為五年以下有期徒刑以下之刑之罪，而受六個月以下
    有期徒刑或拘役之宣告，因身體、教育、職業、家庭之關係
    或其他正當事由，執行顯有困難者，得以一元以上三元以下
    折算一日，易科罰金。」；且被告行為時之易科罰金折算標
    準，修正前罰金罰鍰提高標準條例第2條前段（現已刪除）
    規定，就其原定數額提高為100倍折算1日，則本件受刑人行
    為時之易科罰金折算標準，應以銀元300元折算1日，經折算
    為新臺幣後，應以新臺幣900元折算為1日。惟裁判時之95年
    7月1日修正公布施行之刑法第41條第1項前段則規定：「犯
    最重本刑為五年以下有期徒刑以下之刑之罪，而受六個月以
    下有期徒刑或拘役之宣告者，得以新臺幣一千元、二千元或
    三千元折算一日，易科罰金。」比較修正前、後之易科罰金
    折算標準，以95年7月1日修正公布施行前之規定，較有利於
    被告，是應依刑法第2條第1項規定，適用修正前刑法第41條
    第1項前段規定，定其折算標準。
 (五) 如附表所示文件上所偽造之「甲○○」署押共17枚（含簽名
    7枚及指印10枚）均同為代表該被冒用者之姓名，不問屬於
    犯人與否，均應依刑法第219條之宣告沒收。
四、據上論斷，應依刑事訴訟法第273之1第1項、第299條第1項
    ，刑法第2條第1項前段、第210條、第216條、第219條、修
    正前第41條第1項前段，修正前罰金罰鍰提高標準條例第2條
    ，現行法規所定貨幣單位折算新台幣條例第2條，判決如主
    文。
本案經檢察官陳榮林到庭執行職務。
中    華    民    國    95    年    11    月    30    日
                  新竹刑事一庭  法  官  李毓華
以上正本證明與原本無異。
如不服本裁定，應於裁定送達後5日內向本院提出抗告狀。
中    華    民    國    95    年    11    月    30    日
                                書記官  李佩真
附錄本案論罪科刑法條：
中華民國刑法第210條
偽造、變造私文書，足以生損害於公眾或他人者，處 5 年以下有
期徒刑。
中華民國刑法第216條
行使第 210 條至第 215 條之文書者，依偽造、變造文書或登載
不實事項或使登載不實事項之規定處斷。
附表：
  ┌───┬──────┬─────┬────┐
  │      │            │          │        │
  │編號  │文件名稱    │欄位      │偽造之署│
  │      │            │          │押      │
  ├───┼──────┼─────┼────┤
  │      │調查筆錄    │應告知事項│簽名及指│
  │      │            │欄受詢問人│印各1枚 │
  │1     │            │項        │        │
  │      │            ├─────┼────┤
  │      │            │受詢問人欄│簽名及指│
  │      │            │          │印各1枚 │
  │      │            │          │        │
  │      │            ├─────┼────┤
  │      │            │筆錄頁次間│指印共4 │
  │      │            │之騎縫處  │枚      │
  ├───┼──────┼─────┼────┤
  │      │            │受執行人簽│簽名、指│
  │2     │搜索筆錄    │名捺印處  │印各2枚 │
  │      │            │          │        │
  ├───┼──────┼─────┼────┤
  │      │司法警察機關│被通知人簽│簽名、指│
  │3     │逮捕通知書  │章欄      │印各1枚 │
  │      │            │          │        │
  ├───┼──────┼─────┼────┤
  │      │            │被告知人欄│簽名、指│
  │4     │權利告知書  │          │印各1枚 │
  │      │            │          │        │
  ├───┼──────┼─────┼────┤
  │      │            │          │        │
  │5     │新竹地方法院│受訊問人欄│簽名1枚 │
  │      │檢察署訊問筆│          │        │
  │      │錄          │          │        │
  ├───┴──────┴─────┴────┤
  │合計：簽名7枚、指印10枚，共17枚           │
  └─────────────────────┘


司法院資訊處製作；財團法人民間司法改革基金會備份。
